【裁判字號】    95,訴,640
【裁判日期】    950816
【裁判案由】    過失致死
【裁判全文】
臺灣臺南地方法院刑事判決               95年度訴字第640號
公  訴  人  臺灣臺南地方法院檢察署檢察官
被      告  甲○○
                      指定送.
被      告  丙○○
共      同
選任辯護人  徐朝琴  律師
上列被告因過失致死案件，經檢察官提起公訴（95年度偵字第
2907號、95調偵字第9號），本院判決如下：
    主  文
甲○○從事業務之人，因業務上之過失致人於死，處有期徒刑捌
月。
丙○○無罪。
    事  實
一、甲○○於民國八十九年起，受僱於臺南市私立崇善老人養護
    中心崇善院區（下稱崇善養護中心），擔任看護工作，負責
    於工作期間內提供養護中心老人照顧、護理之責，係從事業
    務之人。甲○○其明知養護中心患者廖曾瑩美（二十八年一
    月十五日出生）於九十四年四月二十一日起，因肺部急性衰
    竭送醫後，改至崇善養護中心長住，經常需以化痰機抽痰。
    嗣廖曾瑩美於九十四年六月四日凌晨四時三十五分許，向甲○○表示需要抽痰，甲○○即為廖曾瑩美裝設抽痰機，甲○○本應注意應將化痰機裝置妥善，使之正常運轉，發揮化痰
    功能，而依當時情形，並無不能注意之情事，詎甲○○竟疏
    於注意，而未將化痰機裝置妥當，未予檢查即轉身為隔床住
    院老人更換尿布。嗣過數分鐘，甲○○查覺抽痰機無聲音未
    正常運作時，探視廖曾瑩美，始發現廖曾瑩美臉色蒼白，已
    無脈搏、血壓反應，並且已因痰液阻塞氣管死亡。
二、案經被害人廖曾瑩美之子乙○○告訴及臺灣臺南地方法院檢
    察署檢察官據報相驗後自動檢舉偵查起訴。
    理  由
壹、有罪即被告甲○○部分：
一、訊據被告甲○○固不否認受僱於崇善養護中心，擔任照護工
    作，案發之前為被害人廖曾瑩美裝置抽痰機，被害人廖曾瑩
    美因痰液阻塞氣管死亡之事實，惟矢口否認有業務過失致死
    之犯行，並辯稱：伊確實有將抽痰機裝好，並無疏失云云。
二、惟經本院查：
  (一)被告甲○○受僱於崇善養護中心，擔任中心老人看護工作，
    於九十四年六月四日凌晨為被害人廖曾瑩美裝置抽痰機，嗣
    後不久被害人廖曾瑩美即死亡乙節，業據被告甲○○自承在
    卷，亦據告訴人即被害人之子乙○○於檢察官偵查時指訴綦
    詳，且被害人廖曾瑩美因呼吸衰竭經治療後又發生痰液阻塞
    氣管致死，亦有臺灣臺南地方法院檢察署相驗屍體證明書、
    驗斷書、法務部法醫研究所解剖鑑定書各1份、照片8幀附卷
    可稽，此部分之事實堪予認定。
  (二)次查，被告甲○○於警詢及檢察官偵查時，均供稱其受被害
    人拍手召喚，幫被害人裝置化痰機後，轉身照顧其他病床之
    患者，嗣後因聽不到化痰器運轉聲音而感奇怪，始發現被害
    人已無脈搏、血壓等語（參見相驗卷第六、七頁、第十二頁
    至第十四頁），足認被告甲○○為被害人廖曾瑩美裝化痰機
    後，未待確認化痰器機器正常運轉即自行離去，應可認定。
  (三)查被告甲○○為崇善養護中心看護，其對為患者裝置化痰機
    器，必須確認發出正常運轉聲音，始能認為係裝置妥當一節
    ，知之甚明，而依當時情形，並無其他不能注意之情事，竟
    疏未注意及此，為被害人廖曾瑩美裝置化痰機時，未待機器
    發出正常運轉聲音即轉身為鄰床老人更換尿布，迨嗣後未聽
    見機器運轉聲音始發覺被告無脈搏，致化痰機器未能正常發
    揮抽痰功能，致被害人廖曾瑩美痰液阻塞氣管而死亡，足認
    被告甲○○確有過失甚明，又被告之過失行為與被害人廖曾
    瑩美死亡結果間，亦有相當因果關係。被告甲○○辯稱化痰
    器裝置妥當云云，顯係卸責之詞，不足採信。綜上所述，本
    件事證明確，被告過失犯行洵堪認定。
三、核被告甲○○所為，係犯刑法第二百七十六條第二項之業務
    過失致人於死罪。爰審酌被告甲○○之品行、過失程度、所
    生危害，以及迄未與被害人家屬達成和解，賠償一切損害等
    一切情狀，量處如主文所示之刑，以示警懲。
貳、無罪即被告丙○○部分：
一、公訴意旨略以：被告丙○○係崇善養護中心負責人，共同被
    告甲○○受僱於該院區擔任看護工作，二人均係從事業務之
    人。廖曾瑩美於民國九十四年三月二十一日因肺部急性衰竭
    送醫手術，經治療後，於同年四月二十一日下午，住進崇善
    養護中心，時常仍需以化痰器抽痰。被告丙○○對被告甲○○之業務執行具監督之義務，竟疏未注意，明知被告甲○○
    無護理方面之專長，不得單獨於夜間值班，於九十四年六月
    三日夜間，仍由被告甲○○單獨值班，於同月四日凌晨四時
    三十五分許，廖曾美瑩因身體不適，拍手召喚同案被告甲○○上前，經詢廖曾瑩美表示需要抽痰，同案被告甲○○即為
    廖曾瑩美裝置抽痰機，詎其並未確認裝置妥當，即轉往隔床
    為住院老人更換尿布，待其發現抽痰機無聲響時，轉身探視
    廖曾瑩美，發現廖曾瑩美臉色蒼白，叫喚不醒，同案被告甲○○竟僅施以簡易急救，見廖曾瑩美已無脈搏、血壓反應，
    竟未將廖曾瑩美送醫救治，僅撥打電話予被告丙○○告知此
    事，廖曾瑩美因痰液阻塞氣管而死亡。因認被告丙○○涉犯
    刑法第二百七十六條第二項之業務過失致死罪嫌。
二、按犯罪事實應依證據認定之，無證據不得推定其犯罪事實；
    復不能證明被告犯罪或其行為不罰者，應諭知無罪之判決；
    被告或共犯之自白，不得作為有罪判決之唯一證據，仍應調
    查其他必要之證據，以察其是否與事實相符，刑事訴訟法第
    154條第2項、第301條第1項、第156條第2項分別定有明文。
    次按認定犯罪事實所憑之證據，無論為直接證據或間接證據
    ，其為訴訟上之證明，須於通常一般之人均不致於有所懷疑
    ，而得確信其為真實之程度者，始得據之為有罪之認定，倘
    其證明尚未達到此一程度，而有合理性懷疑之存在時，即無
    從為有罪之確信，最高法院76年台上字第4986號判例足資參
    照。再者，消極的犯罪，必以行為人在法律上具有積極的作
    為義務為前提，此種作為義務，雖不限於明文規定，要必就
    法律之精神觀察，有此義務時，始能令負犯罪責任，最高法
    院31年上字第2324號分別著有判例亦可資參照。
三、公訴人認被告丙○○涉有上開犯行，無非係以被告丙○○之
    自白、告訴人乙○○之指訴、解剖鑑定書、相驗屍體證明書
    、驗斷書、勘驗筆錄為憑。
四、經查：按刑法上不作為犯之過失犯，係指行為人對於構成犯
    罪事實之發生，法律上有防止之義務，能防止而不防止之情
    形；又按刑法第15條第1項所稱對於一定結果之發生，法律
    上有防止之義務，能防止而不防止者，與因積極行為發生結
    果者同，其先決條件，又以同條第二項規定因自己行為致有
    發生一定結果之危險者，始負防止其發生之保障義務；申言
    之，如法律上無防止之義務，亦無「因自己行為」之情形，
    縱有發生一定結果之危險情形，仍不得課以行為人防止危險
    結果發生之保障義務，其理甚明。經查，被告丙○○於案發
    時雖係崇善養護中心負責人，被告甲○○亦係其之前所雇用
    ，惟負責人之職責係執崇善養護中心之對外事務，且其管理
    之事務繁雜，並非隨時在養護中心，其是否有能力注意該中
    心僱用之被告甲○○未將化痰機安裝妥當於被害人廖曾瑩美
    身上，即非無疑。況且，同案被告甲○○於發現被害人廖曾
    瑩美無脈搏、急救無效後，始電話通知被告丙○○一情，亦
    據同案被告甲○○於警詢、偵查中供述在卷，是同案被告甲○○既於死亡之結果發生後始通知被告丙○○，被告丙○○
    自屬無從得知化痰機未裝妥當，自無防止危險結果發生之保
    障義務存在，再者，就被告丙○○僱用同案被告甲○○一情
    ，究竟有何違反注意義務，公訴人未能舉證以實其說，尚不
    得僅以被告丙○○為崇善養護中心負責人，即令被告丙○○
    擔負刑事上過失致死之罪責。此外，復查無其他積極確切之
    事證，足資證明被告丙○○有過失情事，自應為被告丙○○
    無罪之判決。
據上論斷，應依刑事訴訟法第299條第1項前段、第301條第1項，
刑法施行法第1條之1，刑法第276條第2項，行為時罰金罰鍰提高
標準條例第1條前段，判決如主文。
本案經檢察官高祈偵查後提起公訴；檢察官黃銘瑩到庭執行職
務。
中    華    民    國    95    年    8     月    16    日
                  刑事第八庭    審判長法  官  蘇義洲
                                      法  官  徐文瑞
                                      法  官  洪士傑
以上正本證明與原本無異。
如不服本判決，應於收受送達後10日內向本院提出上訴書狀（應
附繕本）。
                                書記官  王政煌
中    華    民    國    95    年    8     月    17    日
中華民國刑法第276條
（過失致死罪）
因過失致人於死者，處2年以下有期徒刑、拘役或2千元以下罰金
。
從事業務之人，因業務上之過失犯前項之罪者，處5年以下有期
徒刑或拘役，得併科3千元以下罰金。


司法院資訊處製作；財團法人民間司法改革基金會備份。
